【裁判字號】    97,勞訴,109
【裁判日期】    980113
【裁判案由】    確認僱傭關係存在等
【裁判全文】
臺灣臺北地方法院民事判決             97年度勞訴字第109號
原      告  甲○○
訴訟代理人  廖蕙芳律師
被      告  國光汽車客運股份有限公司
法定代理人  陳浴生
訴訟代理人  莊勝榮律師
複代理人    李建暲律師
上列當事人間請求確認僱傭關係存在等事件，本院於民國97年12
月19日言詞辯論終結，判決如下：
    主      文
原告之訴及假執行之聲請均駁回。
訴訟費用由原告負擔。
    事實及理由
一、原告主張：原告自民國95年7 月21日起受僱於被告，擔任被
    告之高雄站客運司機工作，平日遵守規定兢兢業業，詎被告
    於96年7 月10日，以原告在「96年6 月30日值勤高墾線14：
    05分南下班車，收取乘客交予票款後，未打印車票，嚴重違
    反公司規定」為由，將原告減薪新臺幣（下同）15,000元並
    記三大過解僱。惟96年6 月30日當時，正值屏東墾丁暑假旅
    遊旺季，行人、乘客、車流量眾多，原告當天值勤高雄墾丁
    線，於17時04分許，在恆春站對面站牌處，有14名乘客上車
    ，其中5 人一齊上車，每位均持百元大鈔買票（單張票價27
    元），原告無暇逐一找零，又因車外人車擁擠，後面汽車不
    耐等候，原告且已超過預定之班車時間，故讓該5 人先行上
    車，並請該5 人集合計算，一起付費，而先將汽車開走，俟
    忘記打印車票給該5 名乘客。其後於17時09分許，行至恆春
    工商站牌，另有3 人上車，其中1 人亦因原告在忙亂中漏未
    打印車票。凡此情形，均因原告忙中有錯，並非出於故意。
    而原告漏未打印之車票款總計162 元，原告不會為此區區票
    款，於明知車上有錄影監視器情形下，仍故意犯罪，且原告
    事後亦將漏未打印車票之票款付予被告，比照被告工作規則
    中「站管稽查人員值班時不按規定發給旅客購票證明單，記
    過一次」之規定，原告因過失未打印車票，至多應受記過一
    次之處分，被告逕行解僱原告，有違工作規則，亦不符合最
    後手段性，自屬違法而不生終止兩造勞動契約之效力，依民
    法第487 條規定，仍應按月給付原告平均41,300元之工資。
    經原告申請高雄市勞工局行勞資爭議調解，為被告所拒，原
    告因沉重家計負擔，不得已提起本訴，爰聲明請求(一)確認原
    告與被告間僱傭關係存在；(二)被告應自96年7 月12日起至原
    告復職之日止，按月於每月五日給付原告41,300元，及自每
    月六日起至清償日止，按年息5%計算之利息；(三)願供擔保，
    請准宣告假執行等情。
二、被告則辯稱：原告未打印車票給乘客，係故意舞弊侵占票款
    ，不因其金額多寡而有差別，無論依被告就行車人員或站管
    稽查人員所訂之工作規則，均應依法訴究，非單純未繳票款
    予以記一大過處分所可比擬，原告侵占票款之違規事實，已
    構成勞動基準法第12條第1 項第4 款所定違反工作規則情節
    重大情事，被告予以解僱，並無不法，爰請求駁回原告之訴
    ，如受不利判決，則願供擔保請准免為假執行等語。
三、經查，原告主張其自95年7 月21日起受僱於被告，擔任被告
    之高雄站客運司機工作。被告於96年7 月10日，以原告在「
    96年6 月30日值勤高墾線14：05分南下班車，收取乘客交予
    票款後，未打印車票，嚴重違反公司規定」為由，將原告減
    薪15,000元並記三大過解僱等事實，業據其提出被告人事令
    影本為證，且為被告所是認，堪信為真實。
四、原告雖以前詞主張其漏未打印車票均出於疏忽非屬故意等語
    ，惟為被告所否認，而原告所稱上車乘客眾多、無暇找零云
    云，與證人即負責監控原告車上監視錄影資料之乙○○到庭
    結證所稱：「當初有三批不同乘客上車，其中有一批是國中
    國小學生上車，他們拿一堆零錢給甲○○，甲○○就用手勢
    叫他們往後面走，就沒有打票給他們．．．（問：查獲的二
    次，上下車乘客秩序如何？）秩序正常」等語（見本院卷第
    99頁背面言詞辯論筆錄），亦不相符。且原告自95年7 月21
    日起受僱於被告，擔任售票找零之客運司機，迄96年6 月30
    日已近1 年，每日駕駛4 趟車次，此經原告陳明在卷（見本
    院卷第76頁背面言詞辯論筆錄），其對售票找零之例行工作
    ，顯已駕輕就熟，當不致因上車乘客較多，或車停過久，或
    已逾預定班車時間，即造成連續5 名乘客上車均忘記打票之
    情形。再以原告陳稱其售票所得票款，均與自己之金錢相混
    ，其出車自備找零所用零錢，並未清點，每日繳予被告之售
    票總額均賴車上售票機顯示之數目為據等語，可見原告亦明
    知其如未打印車票給乘客，差額票款即無繳予被告，則原告
    如無不法取得售票款之意圖，理應對於打印車票更為慎重，
    亦不致有連續5 名乘客上車均未打印車票之情事。尤以原告
    在96年6 月30日17時09分許，駛至恆春工商站，只有3 人上
    車，即有1 人未打印車票，益徵原告未打車票，實難認係出
    於過失疏忽。至於原告陳稱漏未打印之車票款總計162 元，
    其不會為此區區票款，於明知車上有錄影監視器情形下，仍
    故意犯罪云云，非屬必然之經驗法則，並不足採為有利原告
    之認定。是被告指稱原告未打印車票係故意舞弊等語，尚非
    無據。
五、按在勞動契約關係中，勞僱雙方之權利義務，並不全以勞動
    基準法第70條訂定之工作規則為必要，此觀勞動基準法第12
    條第1 項第3 款，將違反勞動契約情節重大者及違反工作規
    則情節重大者併列為得不經預告終止契約之情形甚明。原告
    人既受僱為被告公司之客運司機，自應誠實執行職務，負有
    不得侵占所持票款之義務，為該勞動契約之內涵，不因未將
    所負誠實之義務明定於工作規則中而影響。而勞工違反勞動
    契約情節重大者，雇主得不經預告終止契約，勞動基準法第
    12條第1 項第4 款定有明文。被告係以客運為業，票款收入
    顯為其營業存續之基礎，原告未打印之票款雖僅162 元，但
    既違反不得侵占所持票款之忠誠義務，且有害於被告之營業
    ，自有違反勞動契約且情節重大之情事，被告因此於知悉後
    30日內之96年7 月10日，終止原告之勞動契約，核與勞動基
    準法第12條第1 項第4 款規定無不合，自生終止契約之效力
    。至於原告主張其漏未打印車票，比照被告工作規則中「站
    管稽查人員值班時不按規定發給旅客購票證明單，記過一次
    」之規定，至多僅應受記過一次之處分云云，係以其未打印
    車票係出於過失為前提。然原告未打印車票並非出於過失，
    已如前述，則原告此項主張亦非可取。
六、被告於96年7 月10日終止原告之勞動契約既生終止效力，原
    告提起本訴請求確認兩造間僱傭關係繼續存在，並請求命被
    告自96年7 月12日起至原告復職之日止，按月於每月五日給
    付原告工資41,300元，及自每月六日起至清償日止，按年息
    5%計算之利息，即無理由，應予駁回。原告既受敗訴判決，
    其假執行之聲請亦失所附麗，應併予駁回。
七、結論：原告之訴為無理由，依民事訴訟法第78條規定判決如
    主文。
中    華    民    國    98    年    1     月    13    日
                        勞工法庭  法  官  黃明發
以上正本係照原本作成
如對本判決上訴，須於判決送達後20日內向本院提出上訴狀
中    華    民    國    98    年    1     月    13    日
                                  書記官  陳怡如


司法院資訊處製作；財團法人民間司法改革基金會備份。
